【裁判字號】    99,易,336
【裁判日期】    990128
【裁判案由】    詐欺
【裁判全文】
臺灣臺中地方法院刑事判決               99年度易字第336號
公  訴  人  臺灣臺中地方法院檢察署檢察官
被      告  己○○
上列被告因詐欺案件，經檢察官提起公訴（98年度偵字第22333
、28018 號），本院判決如下：
    主  文
本件公訴不受理。
    理  由
一、公訴意旨略稱：被告己○○明知將個人之金融帳戶存摺、金
    融卡（含密碼）交由他人使用，可能使姓名、年籍不詳之詐
    欺集團成員得以利用該帳戶供詐欺取財匯款使用，且對於提
    供帳戶之行為本身，雖無引發他人萌生犯罪之確信，但仍不
    顧他人所可能遭受之危險，竟基於幫助他人實施詐欺取財之
    不確定故意，於民國97年7 月27日19時21分許前止之某日，
    在不詳處所，將其在彰化商業銀行沙鹿分行（下稱彰化銀行
    沙鹿分行）申辦帳號00000000000000號帳戶、臺中商業銀行
    西臺中分行（下稱臺中商銀西臺中分行）申請帳號00000000
    0000號帳戶之存款簿、金融卡（含密碼）交付予真實姓名、
    年籍均不詳之成年人，容任他人利用上開帳戶作為詐欺取財
    之工具。而上開真實姓名、年籍均不詳之成年人及其所屬詐
    騙集團於取得該帳戶後，竟意圖為自己不法所有，(一)於98年
    7 月27日19時21分許，由該詐騙集團某成員詐稱係網路賣家
    ，撥打電話予戊○○佯稱因戊○○網路購物款項設定錯誤，
    需要到自動櫃員機轉帳云云，致戊○○因而陷於錯誤，遂於
    同日20時3 分許，在桃園操作自動櫃員機，將新臺幣（下同
    ）29,989元匯入上開己○○所有臺中商銀西臺中分行帳戶內
    ，旋遭提領一空，戊○○於匯款完成後，經查證始知受騙而
    報警處理。(二)於98年7 月27日19時許，由該詐騙集團某成員
    詐稱係網路賣家，撥打電話予丙○○稱因丙○○網路購物款
    項設定錯誤，需要到自動櫃員機轉帳等語，致丙○○因而陷
    於錯誤，遂分別於同日19時27分許、44分許，操作自動櫃員
    機，分別將24,885元、29,988元匯入上開己○○臺中商銀西
    臺中分行帳戶內，旋遭提領一空，丙○○於匯款完成後，經
    查證始知受騙而報警處理。(三)於98年7 月27日21時許，由該
    詐騙集團某成員詐稱係網路購物公司員工，撥打電話予乙○○稱因乙○○網路購物款項設定錯誤，需要到自動櫃員機轉
    帳等語，致乙○○因而陷於錯誤，遂於同日21時17分許，操
    作自動櫃員機，將5,989 元匯入上開己○○臺中商銀西臺中
    分行帳戶內，旋遭提領一空，乙○○於匯款完成後，經查證
    始知受騙而報警處理。(四)於98年7 月27日20時許，由該詐騙
    集團某成員撥打電話予丁○○佯稱要援交，需要到自動櫃員
    機轉帳等語，致丁○○因而陷於錯誤，遂於同日21時27分許
    ，操作自動櫃員機，將3,000 元匯入上開己○○所有彰化銀
    行沙鹿分行帳戶內，旋遭提領一空，丁○○於匯款完成後，
    經查證始知受騙而報警處理。(五)於98年7 月27日19時許，由
    該詐騙集團某成員詐稱係網路賣家，撥打電話予甲○○稱因
    甲○○網路購物款項設定錯誤，需要到自動櫃員機轉帳等語
    ，致甲○○因而陷於錯誤，遂於同日21時12分許，操作自動
    櫃員機，將25,000元匯入上開己○○所有彰化銀行沙鹿分行
    帳戶內，旋遭提領一空，甲○○於匯款完成後，經查證始知
    受騙而報警處理。因認被告涉犯刑法第30條第1 項前段、第
    339 條第1 項之幫助詐欺取財罪嫌云云。
二、按已經提起公訴或自訴之案件，在同一法院重行起訴者，應
    諭知不受理之判決，該不受理判決並得不經言詞辯論為之，
    刑事訴訟法第303條第2款、第307條分別定有明文。此項訴
    訟法上所謂一事不再理之原則，關於實質上一罪或裁判上一
    罪，均有其適用，最高法院著有60年度臺非字第77號判例意
    旨可資參照。又按想像競合犯在法律上視為裁判上一罪，檢
    察官就其中之一部起訴者，其效力及於全部。是檢察官就與
    已提起公訴之案件有想像競合犯裁判上一罪關係之犯罪事實
    ，在同一法院重行起訴者，即應諭知不受理之判決。
三、經查：
  (一)被告於98年7 月中旬某日，在不詳處所，將其先前申辦之彰
    化銀行沙鹿分行帳號00000000000000號帳戶之存摺、提款卡
    及密碼，交付予不詳之人。其後即有不詳男子及女子，共同
    意圖為自己不法之所有，於98年7 月27日20時許，以電話向
    甲○○詐稱：係雅虎購物網站人員及郵局「江主任」，因網
    路購物內部作業錯誤，需將存在銀行內之存款全部領出云云
    ，致使甲○○因而陷於錯誤，於同日21時12分許，在臺北市
    中山區○○○路○段57號，使用彰化銀行自動櫃員機，以無
    卡存款之方式，將現金25,000元，存入己○○上開彰化銀行
    沙鹿分行帳戶內，旋遭不詳之人提領一空。復有不詳之人，
    意圖為自己不法之所有，於98年7 月27日20時30分許，自稱
    「小靜」，在網路聊天室與丁○○聊天，詐稱可援助交際，
    1 次3,000 元云云，致使丁○○因而陷於錯誤，於同日21時
    27分許，在臺中市○○區○○路10號，使用彰化銀行自動櫃
    員機，以無卡存款之方式，將現金3,000 元，存入己○○上
    開彰化銀行沙鹿分行帳戶內，旋遭不詳之人提領一空等犯行
    ，業經臺灣臺中地方法院檢察署檢察官以98年度偵緝字第24
    30號向本院提起公訴，於98年11月16日繫屬本院，現由本院
    以98年度易字第3795號案件審理中等情，有臺灣臺中地方法
    院檢察署檢察官98年度偵緝字第24305 號起訴書列印本、臺
    灣臺中地方法院檢察署98年11月16日中檢輝騰98偵緝24305
    號函影本及臺灣高等法院被告前案紀錄表在卷可稽，並經本
    院調閱98年度易字第3795號刑事案件卷宗核對無訛，合先說
    明。
  (二)又不詳成年人所屬詐欺集團成員基於詐欺取財之犯意聯絡，
    於98年7 月27日，向被害人戊○○、丙○○、乙○○、丁○○及甲○○施詐，致使上開被害人陷於錯誤，各將29,989元
    、54,873元、5,989 元、3,000 元及25,000元，轉帳入被告
    所有臺中商銀西臺中分行及彰化銀行沙鹿分行帳戶等情，業
    據被害人戊○○、丙○○、乙○○、丁○○及甲○○於警詢
    指訴甚詳，並有彰化銀行沙鹿分行、臺中商銀西臺中分行開
    戶資料、客戶歷史交易清單及自動櫃員機交易明細表5 紙在
    卷可稽，堪信屬實。依此，被害人戊○○、丙○○、乙○○
    、丁○○及甲○○均於98年7 月27日受騙，並各將受騙款項
    匯入被告所有臺中商銀西臺中分行及彰化銀行沙鹿分行帳戶
    ，堪認被告應係同時將其所有臺中商銀西臺中分行及彰化銀
    行沙鹿分行帳戶存摺、提款卡及密碼提供予詐欺集團成員。
    至於被告否認曾將所有上開帳戶存摺等物提供予詐欺集團成
    員使用，並於本院98年度易字第3795號案件準備程序中辯稱
    ：我同時遺失4 個帳戶，包括彰化銀行、臺中商銀云云；復
    於本案偵訊時辯稱：（有無開立臺中商銀西臺中分行帳戶？
    ）有。…（彰化銀行沙鹿分行帳戶是否也是不見？）也是不
    見了。（該2 本帳戶不見的時間是否一致？）一樣云云（見
    臺灣臺中地方法院檢察署98年度偵字第22333 號卷第36頁）
    ，均屬卸責之詞，不足採信。從而，被告既係同時將本案被
    訴之臺中商銀西臺中分行及彰化銀行沙鹿分行帳戶存摺、提
    款卡及密碼提供予詐欺集團成員，係以一個提供上揭帳戶之
    幫助詐欺行為，供詐欺集團為電話詐欺犯行，使其等對被害
    人戊○○、丙○○、乙○○、丁○○及甲○○行詐騙犯行。
    被告係一幫助行為觸犯數罪名，屬於一行為侵害數法益之想
    像競合犯，應依刑法第55條規定，從一重處斷。是本案與另
    案繫屬本院之98年度易字第3795號案件，核屬同一被告、同
    一犯罪事實之「同一案件」甚明，公訴人嗣後就同一案件，
    向本院重行起訴，並於99年1 月15日始繫屬本院，顯然繫屬
    在後。揆諸前揭說明，爰不經言詞辯論，逕為諭知不受理之
    判決。
據上論斷，應依刑事訴訟法第303 條第2 款、第307 條，判決如
主文。
中    華    民    國    99    年    1     月    28    日
                  刑事第十二庭  審判長法  官  楊文廣
                                      法  官  劉敏芳
                                      法  官  柯志民
上正本證明與原本無異。
如不服本判決，應於收送達後10日內向本院提出上訴書狀（應敘
述具體理由並附繕本）。
上訴書狀如未敘述理由，應於上訴期間屆滿後20日內補提理由書
於本院。
                                      書記官  賴亮蓉
中    華    民    國    99    年    1     月    28    日

司法院資訊處製作；財團法人民間司法改革基金會備份。
